臺灣高等法院刑事判決　　　　　　96年度重上更(五)字第24號
上　訴　人　臺灣板橋地方法院檢察署檢察官
被　　　告　劉盈嫻（原名丙○○）
選任辯護人　謝天仁律師
　　　　　　吳佩玲律師
上列上訴人因偽造有價證券等案件，不服臺灣板橋地方法院87年
度訴字第1308號，中華民國87年12月8日第一審判決（起訴案號
：臺灣板橋地方法院檢察署87年度偵續字第240號），提起上訴
，判決後，經最高法院第五次發回更審，本院判決如下：
    主  文
上訴駁回。
    理  由
一、按提起上訴，應自判決送達後10日內為之，刑事訴訟法第34
    9條定有明文；第二審法院認為上訴有刑事訴訟法第362條上
    訴權已喪失之情形者，應以判決駁回之，刑事訴訟法第367
    條前段亦有明定。又上訴期間為法定不變期間，檢察官收受
    判決書送達之日期，影響訴訟當事人之權益，並關係案件之
    是否確定。因之，承辦檢察官對判決書之送達，除有正當理
    由不能收受外，應即為收受送達，否則無異將案件之確定與
    否，及訴訟當事人之權益，繫於承辦檢察官對於判決書收受
    與否之恣意，不僅違背上訴期間為法定不變期間之立法精神
    ，抑為權利正當行使之逾越。從而如判決書之送達當日，已
    得在辦公處所會晤承辦檢察官，並已交付應送達之判決書，
    或客觀上已置於可收受送達之狀態（如放置於承辦檢察官辦
    公桌上，而為承辦檢察官所知且未拒絕），雖承辦檢察官未
    能立即「簽收」表示已收受送達，但並無正當理由足認其不
    能於同日或其後為「簽收」表示已收受該判決書之送達，揆
    之上述理由，應認該承辦檢察官客觀上於該日已可收受該應
    受送達之判決書，進而認該交付判決書之當日，即為合法送
    達之日期（最高法院89年度台上字第5359號、91年度台上字
    第292號、92年度台上字第310號、94年度台非字第228號、9
    5年度台上字第1152號判決參照）。
二、經查：
（一）本件依卷附原審判決正本送達檢察官之送達證書所示，臺
      灣板橋地方法院法警陳玉朋所載送達時間為民國87年12月
      23日，而承辦檢察官乙○○在送達證書上所蓋職章日期為
      88年1月4日，二者相距達12日之久（見原審卷第311頁）
      ，嗣檢察官乙○○於88年1月4日提起上訴（見本院上訴卷
      (一)第8頁）。故本件檢察官所提起上訴，是否逾期？為依
      法應先審查之上訴合法要件。
（二）關於前揭送達證書上臺灣板橋地方法院法警陳玉朋送達日
      期與承辦檢察官簽收日期不同一節，證人陳玉朋證稱：「
      當時作法是院方法警送到檢方執行科分案室，分案室登記
      後再送檢方法警室，由法警長簽收，檢方再送給檢察官，
      本件警長是12月23日簽收，……1月5日我去收」（見本院
      上更(一)卷第33頁），證人即當時臺灣板橋地方法院檢察署
      法警長李增欣證稱：「院方送達判決書到檢方執行科分案
      室，分案室登記統計後送到警長室，我再核對件數無誤後
      蓋章，全部蓋完後，分類好，當天直接送到檢察官辦公室
      ，一般我們送過去後是把本子與判決放在檢察官桌上，檢
      察官蓋章後，院方法警會去收本子。本件情形12月23日送
      去頂多1天之差，卷附登記簿上蓋87年12月23日，就是執
      行科分案室送到我那裡的時間，時間若接近下班，頂多第
      2天就會送給我，故本件可以確定我是87年12月23日或24
      日送到檢察官辦公桌上，至於檢察官何時蓋章，我不清楚
      」（見本院上更(一)卷第51至54頁）、「我是沿用以前的送
      達方式……」「依照慣例我們都放在檢察官的桌上，因為
      如果檢察官在辦公室的話，也不可能當場簽收。院方將判
      決書及送閱簿送到檢方的通緝資料中心，承辦人員整理好
      之後，再送給法警長，我核對後沒錯再蓋章，表示收到這
      些判決書，我整理後再送到檢察官辦公室，至於檢察官回
      證有無簽收，我們因不用收回證，不知檢察官究竟何時簽
      收，都是由院方的法警去收回證」「當場檢察官有時會看
      ，但沒有看到檢察官會當場簽收，我送達判決後，就再到
      別的辦公室去送，我當法警長時每一件判決都是這樣送達
      ，到檢察官辦公室都擺在檢察官桌上，沒有叫他當場簽收
      ，檢察官何時簽收回證我不清楚」等語（見本院重上更(四)
      卷第97頁反面至第98頁），經對照臺灣板橋地方法院送達
      檢察官裁判書類登記簿（見本院上更(一)卷第37至38頁、上
      更(二)卷第43至46頁、重上更(四)卷第63頁、第74至76頁、重
      上更(五)卷第68至70頁）、臺灣板橋地方法院檢察署刑事執
      行分案簿（見本院重上更(五)卷第101至103頁），本件判決
      確於87年12月23日即由院方法警陳玉朋送達檢方，而由檢
      方法警長李增欣於同日蓋章收受，嗣經檢察官乙○○於88
      年1月4日蓋章後，再由院方法警陳玉朋收回送達檢察官裁
      判書類登記簿，是證人李增欣所證87年12月23日或至遲24
      日即已將該件判決書送至承辦檢察官乙○○辦公桌上等情
      ，堪以採信。
（三）又乙○○檢察官於87年12月23日至88年1月4日上班日均有
      上班，並無請假，且簽到卡上每日上、下午均有簽到紀錄
      ，有臺灣板橋地方法院檢察署90年11月7日甲○森人字第7
      8789號函檢附其87年12月份及88年1月份簽到簿及87、88
      年度請假單、休假單影本在卷可憑（見本院上更(一)卷第62
      至69頁）。觀之該簽到卡，既然每日上、下午均能簽到，
      則對於李增欣置於桌上之本件原審判決書，雖依證人李增
      欣證稱：「當時檢察官是否在辦公室，時間太久我已忘記
      」（見本院重上更(四)卷第97頁反面），但顯然並無不能收
      受之障礙事由存在。是本件原審判決書經法警長李增欣至
      遲於87年12月24日即送達於檢察官乙○○辦公室置放於辦
      公桌時起，檢察官乙○○在客觀上已處於隨時可得收受送
      達之狀態，以其每日上、下午均到辦公室，自已知悉該判
      決書在其辦公桌上且未拒絕，雖未立即蓋章簽收表示已收
      受該判決書之送達，但顯無正當理由足認其不能於同日或
      其後為簽收表示已收受該判決書之送達，自應認其客觀上
      於該日已可收受本件原審判決書之送達，因而交付判決書
      之當日（即至遲於87年12月24日），即為合法送達之日期
      。
（四）至本院向臺灣板橋地方法院檢察署函詢關於檢察官乙○○
      於87年12月23日及24日上班時是否有開會、開庭、蒞庭、
      外勤或執行其他職務而不在辦公室之情形，經臺灣板橋地
      方法院檢察署函復：因法警室登錄之「勤務分配簿」保存
      期限為3年，故87年、88年間資料已無法查證是否有開庭
      、蒞庭之情形，至是否有開會或執行其他職務因時日久遠
      ，已無資料可供參考（見本院重上更(五)卷第34頁）。又經
      向臺灣板橋地方法院調取該段期間之檢察官蒞庭對應資料
      ，亦已無資料留存可考（見本院重上更(五)卷第151頁）。
      惟承辦檢察官乙○○既能於上揭時間每日上、下午均至辦
      公處所簽到，則縱其間有開會、開庭、蒞庭、外勤或執行
      其他職務之情形，客觀上亦顯無不能在其辦公處所收受送
      達文書之障礙情事存在。
（五）綜上所述，本件依原審刑事判決正本送達檢察官之送達證
      書所載，送達人法警陳玉朋填記87年12月23日送達，再依
      前揭地院送達檢察官裁判書類登記簿上所載，李增欣簽收
      所蓋印戳日期亦為同日，縱依李增欣前開證述，時間若接
      近下班，至遲亦於翌日即87年12月24日即送達該承辦檢察
      官辦公桌上，客觀上已置於該承辦檢察官可收受送達之狀
      態，乃故不加收受，依上說明，自仍應認其送達為合法。
      是雖承辦檢察官乙○○所蓋簽收章戳之日期為88年1月4日
      ，亦不影響原已合法送達之效力。故本件原審刑事判決自
      李增欣於87年12月24日送達之翌日起算，至88年1月3日屆
      滿10日，惟因88年1月3日為例假日，依法延長至同年1月4
      日屆滿，詎原承辦檢察官遲至88年1月11日始行提起上訴
      ，有臺灣板橋地方法院檢察署88年1月11日甲○金玄88上
      字第16號函及其上所蓋原審法院總收發88年1月11日下午
      第0079號收狀戳可憑（見本院上訴卷(一)第8頁），顯已逾
      越法定上訴期間，自屬違背法律上之程式。是其上訴為不
      合法，應予駁回，並不經言詞辯論為之。
據上論斷，應依刑事訴訟法第367條前段、第372條，判決如主文
。
中　　華　　民　　國　　96　　年　　7 　　月　　17　　日
　　　　　　　　　刑事第二庭審判長法　官  呂丹玉
　　　　　　　　　　　　　　　    法　官  林銓正
　　　　　　　 　 　　　　　　　　法　官  王詠寰
以上正本證明與原本無異。
如不服本判決，應於收受送達後十日內向本院提出上訴書狀，其
未敘述上訴之理由者並得於提起上訴後十日內向本院補提理由書
（均須按他造當事人之人數附繕本）。
                                  書記官  駱麗君
中　　華　　民　　國　　96　　年　　7 　　月　　18　　日
